【裁判字號】    95,上訴,3687
【裁判日期】    951121
【裁判案由】    誣告
【裁判全文】
臺灣高等法院刑事判決                95年度上訴字第3687號
上  訴  人
即  被  告  乙○○
      （原名林泰園）
上列上訴人因誣告案件，不服臺灣板橋地方法院95年度訴字第18
31號，中華民國95年 8月31日第一審判決（起訴案號：臺灣板橋
地方法院檢察署95年度偵字第4737號），提起上訴，本院判決如
下：
    主  文
上訴駁回。
    事  實
一、乙○○於民國（下同）87年間因偽造文書案件，經本院於89
    年 4月13日以88年上訴字第4194號判處有期徒刑1年6月確定
    ，於91年1月2日縮短刑期執行完畢。又於87年間因妨害兵役
    案件，經同院於88年 4月23日以88年度上易字第1215號判處
    有期徒刑 2月確定，並接續執行，於91年2月2日執行完畢。
    猶不知悔改，意圖使他人受刑事處分，故意虛構事實，明知
    甲○○未曾於91年10月 4日深夜至翌日對其有為妨害自由、
    強盜等情事，竟於91年10月14日、92年 7月28日分別以告訴
    狀及再議聲請狀具狀向臺灣板橋地方法院檢察署指訴甲○○
    有如下之犯行並訴請偵辦：「乙○○與甲○○原為男女朋友
    關係，後於91年 7月間因個性不合而分手，惟甲○○心有未
    甘，得知91年10月5日乙○○預計要結婚，竟於同月4日晚上
    ，打電話向乙○○要求見面，並稱若未前往赴約，將於結婚
    當日搗亂，乙○○始於同月5日凌晨1時30分許，前往甲○○
    位於台北縣三重市○○路42號 6樓住處與之談判，惟甲○○
    竟取以摻有昏迷效果之不明物品加入礦泉水中，讓乙○○使
    用，致乙○○昏迷後，先以膠帶綑綁乙○○之手，而強取乙
    ○○身上現金約新台幣 7萬元。嗣因乙○○於進入甲○○之
    住處前，深怕遭受不測，而要求友人張正傑在外守候，張正
    傑於同月5日上午6時許，見乙○○尚未出來，而連忙找乙○
    ○之父林川豐夥同警員蘇英仕、大廈管理員何清松前往甲○
    ○之住處敲門進入，發現乙○○神智不清等情。」，且乙○
    ○明知甲○○未曾有為上揭情事，仍故意捏造上情，而迭於
    台北縣政府警察局三重分局警詢時及臺灣板橋地方法院檢察
    署偵查中指訴上情，誣告甲○○涉有強盜罪嫌。嗣經臺灣板
    橋地方法院以94年度訴緝字第32號就甲○○強盜案件判決甲
    ○○無罪確定。
二、案經臺灣板橋地方法院告發函送臺灣板橋地方法院檢察署檢
    察官偵查起訴。
    理  由
一、上揭事實，業據被告乙○○於原審及本院審理時均自白不諱
    （見原審95年8月16日審理筆錄、本院95年11月7日審判程序
    筆錄），核與被害人甲○○所述情節相符，且經證人蘇英仕
    、張正杰、何清松證述上情無訛（見原審94年度訴緝字第32
    號94年6月3日審判筆錄第 5、14、15、19、21、22、24、25
    頁），復有原審94年度訴緝字第32號刑事判決 1紙及被告於
    91年10月14日、92年7月28日之告訴狀、再議聲請狀各1紙附
    卷足憑（見92年度偵字第1743號偵查卷第3至5頁、及92年度
    偵續字第283號偵查卷第 2至6頁），足徵被告自白與事實相
    符。是本案事證明確，被告犯行洵堪認定，應予依法論科。
二、被告意圖使被害人受刑事處分，向該管公務員誣告被害人涉
    犯強盜罪嫌，核其所為，係犯刑法第169條第1項之誣告罪。
    又被告有犯罪事實欄一所載之故意犯罪執行完畢紀錄，有本
    院被告前案紀錄表1份附卷可按。茲被告於5年以內再故意犯
    本件有期徒刑以上之罪，不論依95年7月1日修正施行前之刑
    法第47條，或修正後之刑法第47條第 1項之規定，均構成累
    犯，對被告而言並無有利或不利之情形，自不生新舊法比較
    之問題，應逕依修正前刑法第47條之規定，論以累犯，並依
    法加重其刑。
三、原審以被告犯罪事證明確，適用刑法第2條第1項前段、第16
    9條第1項、第47條（修正前）等規定，並審酌被告誣告以求
    換取自身婚姻之完滿，其動機出於偶發，僅係一時失慮而罹
    刑典，惟其所用手段，不惟浪費國家訴訟資源，且使被害人
    亦因此無端受刑事偵查，使被害人疲於應訴，並有受刑事處
    罰之危險，自應予相當之非難，兼衡其素行、智識程度、與
    犯罪後終能坦承犯行態度良好，且取得被害人之宥恕等一切
    情狀，量處被告有期徒刑 6月，以示懲儆。經核其認事用法
    ，俱無違誤，量刑亦屬適當，被告上訴意旨以其將與被害人
    結婚生子為由，請求從輕量刑云云，惟原審前已審酌被告經
    被害人宥恕等，予以從輕量刑，本院認無再減輕之必要，是
    被告上訴，為無理由，應予駁回。
據上論斷，應依刑事訴訟法第368條，判決如主文。
本案經檢察官王壬貴到庭執行職務。
中    華    民    國    95    年    11    月    21    日
                  刑事第一庭審判長法  官  蔡  長  溪
                                  法  官  林  俊  益
                                  法  官  陳  春  秋
以上正本證明與原本無異。
如不服本判決，應於收受送達後十日內向本院提出上訴書狀，其
未敘述上訴之理由者並得於提起上訴後十日內向本院補提理由書
（均須按他造當事人之人數附繕本）。
                                  書記官  李  家  敏
中    華    民    國    95    年    11    月    22    日
附錄：本案論罪科刑法條全文
刑法第169條第1項
意圖他人受刑事或懲戒處分，向該管公務員誣告者，處七年以下
有期徒刑。


司法院資訊處製作；財團法人民間司法改革基金會備份。
